【裁判字號】    95,訴,504
【裁判日期】    950511
【裁判案由】    損害賠償
【裁判全文】
臺灣高雄地方法院民事判決               95年度訴字第504號
原      告  甲○○
訴訟代理人  尤中瑛律師
被      告  乙○○
當事人間請求損害賠償事件，本院民國95年4 月27日言詞辯論終
結，判決如下：
  主  文
被告應給付原告新臺幣玖拾伍萬貳仟零柒拾陸元，及自民國九十
四年一月二十五日起至清償日止，按週年利率百分之五計算之利
息。
訴訟費用由被告負擔。
本判決第一項於原告以新台幣參拾壹萬柒仟元為被告供擔保後得
假執行。
  事實及理由
壹、程序事項
    按，訴狀送達後，原告不得將原訴變更或追加他訴，但擴張
    或減縮應受判決事項之聲明者，不在此限，民事訴訟法第25
    5 條第1 項第3 款定有明文。本件原告起訴原請求被告給付
    新台幣（下同）992,076 元，及自民國94年1 月25日起至清
    償日止，按週年利率5%計算之利息；嗣於起訴狀繕本送達後
    減縮為請求被告給付952,076 元，及自94年1 月25日起至清
    償日止，按週年利率5%計算之利息，核屬減縮應受判決事項
    之聲明，依上開法條之規定，應予准許。
貳、實體事項
一、原告主張：被告明知交付金融帳戶存摺、提款卡等供詐騙集
    團使用，將可幫助犯罪集團成員於著手詐欺犯行後，持之要
    求被害人匯款入賬而做為詐騙錢財之工具，竟仍於93年11月
    初某日，以基於幫助他人從事常業詐欺之意思，將其請領之
    中華郵政股份有限公司高雄縣鳥松鄉仁美郵局（帳號為0000
    0000000000號）之存摺、印章、提款卡（含密碼）交予訴外
    人邰大任使用。訴外人邰大任及所屬之犯罪集團成員，於93
    年11月底打電話給原告，佯稱原告抽中高奇國際實業有限公
    司舉辦之3C抽獎活動獎金1,350,000 元，數日後並打電話給
    原告要求原告至高雄領獎，原告不疑有他，於93年11月29日
    搭乘飛機前往，而支出機票費用共4,076 元；該詐騙犯罪集
    團嗣後又於93年12月21日以電話要求原告先匯款68,000元做
    為律師費用；於原告匯款後，又佯稱原告抽中香港六合彩獎
    金41,340,000元，須先付一成佣金，原告又於94年1 月25日
    將124,000 元匯至被告提供之上開帳戶中；該詐騙犯罪集團
    之後又以各種不同理由向原告要求匯款至各不同之帳戶，總
    計原告共計匯款948,000 元予訴外人邰大任及所屬之犯罪集
    團，嗣該犯罪集團表示欲運送現金至原告住處後，原告認為
    可疑向台北縣中山分局報案後始知受騙。而被告上開幫助常
    業詐欺之犯行，業經本院刑事庭以94年度簡字第5816號判決
    判處被告有期徒刑伍月，如易科罰金，以300 元折算1 日在
    案，嗣經上訴後，本院刑事普通庭改依通常訴訟程序審理後
    ，並自為第一審判決，而以94年度簡上字第1008號判決撤銷
    原判決而判處被告有期徒刑1 年2 月在案，爰依侵權行為之
    法律關係，請求被告應賠償原告所受之損害共計952,076 元
    （計算式：機票錢4, 076元+ 匯款總金額948,000 元=952,0
    76元）等語。並聲明：被告應給付原告952,076 元，及自94
    年1 月25日起至清償日止，按週年利率5%計算之利息；願供
    擔保，請准宣告假執行。
二、被告對原告主張之上開事實並不爭執，惟以：其只是賣存摺
    給詐騙集團，並沒有親自去騙原告，其並沒有想到後果會有
    這麼嚴重，因其並沒有親自去騙原告，自不應該負責賠償等
    語置辯。並聲明：駁回原告之訴。
三、原告主張之上開事實，業據其提出郵政國內匯款執據、臺灣
    銀行匯款回條聯、華信航空公司機票及行程明細等件為證，
    並為被告所不爭執；而被告上開幫助常業詐欺之犯行，業經
    本院刑事庭以94年度簡字第5816號判處被告有期徒刑5 月，
    如易科罰金，以300 元折算1 日，嗣經上訴於本院刑事普通
    庭後，並已由本院改依通常訴訟程序審理並自為第一審判決
    ，以94年度簡上字第1008號撤銷原判決而改判處被告有期徒
    刑1 年2 月在案，有上開刑事卷宗及刑事判決附卷可稽，故
    原告主張被告有此部份之侵權行為事實，自足以認定屬實。
四、按，「因故意或過失，不法侵害他人權利者，負損害賠償責
    任。故意以背於善良風俗之方法，加損害於他人者亦同。」
    ；「數人共同不法侵害他人之權利者，連帶負損害賠償責任
    ；造意人及幫助人，視為共同行為人。」；「連帶債務之債
    權人，得對於債務人中之一人或數人或其全體，同時或先後
    請求全部或一部之給付。連帶債務未全部履行前，全體債務
    人仍負連帶責任。」，民法第184 條第1 項、第185 條第1
    項前段及第2 項、第273 條分別定有明文。而民法第185 條
    第2 項所稱幫助人，係指以積極的或消極的行為，就共同行
    為人之侵權行為加以助力，使其易於實施者而言。本件訴外
    人邰大任及所屬犯罪集團成員之詐欺行為，係故意以背於善
    良風俗之方法，加損害於原告。而被告將其郵局帳戶之存摺
    、印章、提款卡及密碼出賣並交付予訴外人邰大任及所屬之
    詐欺集團，係以積極行為，就該犯罪集團之詐欺行為加以助
    力，使其易於實施，屬於幫助人。故被告對於原告所受之損
    害，自應與該犯罪集團負連帶賠償責任。從而，原告本於侵
    權行為之法律關係，對於連帶債務人之一人即被告，請求賠
    償其所受損害952,076 元，及自94年1 月25日起至清償日止
    ，按週年利率5%計算之利息，為有理由，應予准許。
五、原告陳明願供擔保，聲請宣告假執行，核無不合，爰酌定相
    當之擔保金額宣告之。
六、據上結論：本件原告之訴為有理由，並依民事訴訟法第78條
    、第390 條第2 項，判決如主文。
中    華    民    國    95    年    5     月    11    日
                  民事鳳山分庭法  官  郭文通
正本係照原本作成。
如對本判決上訴，須於判決送達後20日內向本院提出上訴狀。
中    華    民    國    95    年         月    11    日
                              書記官  李崑良


司法院資訊處製作；財團法人民間司法改革基金會備份。
